【裁判字號】    97,訴,692
【裁判日期】    970630
【裁判案由】    偽造文書
【裁判全文】
臺灣臺北地方法院刑事判決               97年度訴字第692號
公  訴  人  臺灣臺北地方法院檢察署檢察官
被      告  甲○○
上列被告因偽造文書案件，經檢察官提起公訴（九十七年度偵字
第二九五二號），被告為有罪之陳述，本院合議庭裁定改由受命
法官獨任以簡式審判程序審理，判決如下：
    主  文
甲○○犯行使公務員登載不實文書罪，肆罪，各處有期徒刑壹年
，均減為有期徒刑陸月。應執行有期徒刑壹年陸月。緩刑參年。
舉發通知書上偽造之「足」、「戴明吉」、「莊雪珍」、「吳美
雪」署押各壹枚均沒收。
    事實及理由
一、本案之犯罪事實及證據，除犯罪事實補充更正：「其中楊滿
    足之舉發通知書上僅蓋甲○○個人職章，未盜用清潔分隊長
    陳志萍之職章」外，餘均引用如附件檢察官起訴書之記載。
二、本件被告甲○○所犯偽造文書罪，非為死刑、無期徒刑、最
    輕本刑為三年以上有期徒刑之罪，或高等法院管轄第一審案
    件，且被告於本院準備程序中，先就被訴事實為有罪之陳述
    ，於經告知被告簡式審判程序之旨，並聽取當事人之意見後
    ，由本院裁定適用簡式審判程序。
三、按在舉發通知書「被通知人簽章」欄內偽簽他人姓名，自不
    待依據習慣或特約，單從形式上觀察，即足以知悉係表示由
    該他人名義出具領收通知聯之證明，此與事先在印妥內容之
    收據上偽簽他人姓名之情形，無分軒輊，當然屬於刑法第二
    百十條所稱之私文書（最高法院八十三年臺上字第六六三一
    號判決意旨參照）；另盜用印章與盜用印文為不同之犯罪態
    樣，盜取他人之印章持以蓋用，當然產生該印章之印文，祇
    成立盜用印章罪，不應再論以盜用印文罪，亦非盜用印章行
    為為盜用印文行為所吸收（最高法院八十六年臺上字第三二
    九五號判例意旨參照）。核被告甲○○所為，係犯刑法第二
    百十六條、第二百十條行使偽造私文書罪、第二百十七條第
    一項偽造署押罪及第二百十六條、第二百十三條行使登載不
    實公文書罪、第二百十七條第二項盜用印章罪。公訴意旨認
    被告僅涉犯刑法第二百十六條、第二百十三條、第二百十七
    條之行使登載不實公文書罪，尚有未洽，業據公訴檢察官到
    庭更正並追加起訴法條在卷，且經本院詳予告知被告所犯罪
    名、法條暨法律上權利等事項（見本院九十七年六月九日審
    判筆錄第二頁），併予敘明。被告前開刑法第二百十七條偽
    造受舉發人署押及盜用清潔分隊長職章，係偽造私文書及公
    文書登載不實之階段行為，均不另論罪，又偽造私文書及公
    文書登載不實之低度行為，應為行使偽造私文書及行使登載
    不實公文書之高度行為所吸收，亦均不另論罪。被告上開行
    使偽造私文書罪及行使登載不實公文書罪間，為想像競合關
    係，應從一重依行使登載不實公文書罪處斷。被告所犯四次
    行使登載不實公文書罪間，犯意各別，應分論併罰之。爰審
    酌被告素行尚佳，其犯罪動機、手段、知識程度、犯罪所生
    之危害，及犯罪後坦承犯行，態度良好，暨檢察官具體求刑
    等一切情狀，分別量處如主文所示之刑，並定其應執行刑，
    以資懲儆。被告所犯前開之罪，犯罪時間均在九十六年四月
    二十四日之前，經核並無中華民國九十六年罪犯減刑條例第
    三條不予減刑之規定，而符合該條例第二條第一項第三款之
    規定，均應分別予以減刑，並定其應執行刑。又被告前未曾
    因故意犯罪受有期徒刑以上刑之宣告，有臺灣高等法院被告
    前案紀錄表在卷可查，其因業務績效壓力，及遭逢母親肝癌
    病逝，致一時失慮，觸犯刑章，目前被告已調任清潔隊員，
    並有高齡父親賴其扶養，如為刑之執行，將致其失業、家庭
    破裂，被告經此教訓，自當知所警惕而無再犯之虞，本院綜
    核各情，認上述對被告所宣告之刑以暫不執行為適當，併予
    宣告緩刑三年，以啟自新。末按，刑法第二百十九條規定不
    問屬於犯人與否沒收之者，以偽造之印章、印文或署押為限
    ，盜用者不在其列（最高法院四十八年臺上字第一一三、一
    五三三號判例；同院九十四年度台非字第三一號判決參照）
    ，本件舉發通知書上偽造之「足」、「戴明吉」、「莊雪珍
    」、「吳美雪」署押各一枚均沒收之，至前開舉發通知書（
    不含楊滿足之舉發通知書）上清潔分隊長陳志萍之職章印文
    各一枚，係被告盜用清潔分隊長陳志萍之職章所蓋用，並非
    偽造之印文，故不予沒收，附此敘明。
據上論斷，應依刑事訴訟法第二百七十三條之一第一項、第二百
九十九條第一項前段、第三百十條之二、第四百五十四條第二項
，刑法第二百十六條、第二百十條、第二百十三條、第二百十九
條、第五十五條前段、第五十一條第五款、第七十四條第一項第
一款，中華民國九十六年罪犯減刑條例第二條第一項第三款、第
七條，判決如主文。
本案經檢察官熊南彰到庭執行職務
中    華    民    國    97    年    6     月    30    日
                  刑事第三庭    法  官  詹慶堂
上正本證明與原本無異。
如不服本判決，應於判決送達後10日內向本院提出上訴狀 (應抄
附繕本)。
                                書記官  羅欣宜
中    華    民    國    97    年    6     月    30    日
刑法第213條
公務員明知為不實之事項，而登載於職務上所掌之公文書，足以
生損害於公眾或他人者，處 1 年以上 7 年以下有期徒刑。
刑法第216條
行使第 210 條至第 215 條之文書者，依偽造、變造文書或登載
不實事項或使登載不實事項之規定處斷。


司法院資訊處製作；財團法人民間司法改革基金會備份。
